臺灣新北地方法院民事裁定  
110年度消債更字第378號
聲  請  人  李模芳  
即  債務人
代  理  人  潘心瑀律師
上列當事人因消費者債務清理事件，聲請更生，本院裁定如下：
    主  文
聲請人李模芳自中華民國110年12月22日下午4時起開始更生程
序。
命司法事務官進行更生程序。
    理  由
一、按債務人不能清償債務或有不能清償之虞者，得依本條例所
    定更生程序，清理其債務；債務人無擔保或無優先權之本金
    及利息債務總額未逾新臺幣（下同）1,200 萬元者，於法院
    裁定開始清算程序或宣告破產前，得向法院聲請更生；債務
    人對於金融機構負債務者，在聲請更生或清算前，應向最大
    債權金融機構請求協商債務清償方案，或向其住、居所地之
    法院或鄉、鎮、市、區調解委員會聲請債務清理之調解，消
    費者債務清理條例（下稱消債條例）第3 條、第42條第1 項
    、第151 條第1 項分別定有明文。又法院開始更生程序之裁
    定，應載明其年、月、日、時，並即時發生效力；法院裁定
    開始更生或清算程序後，得命司法事務官進行更生或清算程
    序，必要時得選任律師、會計師或其他適當之自然人或法人
    一人為監督人或管理人，消債條例第45條第1 項、第16條第
    1 項分別定有明文。
二、本件聲請意旨略以：聲請人積欠金融機構等債務金額計591,
    000 元，於5 年內未從事營業活動，且有不能清償債務之情
    事。聲請人民國109 年3 月起任職於全固公寓大廈管理維護
    有限公司，每月薪資為24,000元，每月個人生活費用支出16
    ,000元，聲請人與兄弟姊妹共同扶養父母親，每月扶養父母
    親費用8,000 元。聲請人於110 年4 月向鈞院聲請消費者債
    務清理前置調解，因聲請人每月收入扣除生活必要支出及扶
    養費後，每月至多僅能清償債權人3,000 元，因而無法負擔
    債權人所提還款方案，致前置調解不成立。是聲請人無擔保
    或無優先權之債務總額未逾1,200 萬元，復未經法院裁定開
    始清算程序或宣告破產，依法自得聲請更生程序，故聲請裁
    定開始更生，俾早日清償債務等語。
三、經查：
  ㈠聲請人於110 年4 月20日向本院聲請債務清理之前置調解，
    並於110 年8 月26日進行調解程序，本件金融機構債權人有
    花旗（台灣）商業銀行股份有限公司（下稱花旗銀行）、中
    國信託商業銀行股份有限公司2 家，最大債權銀行花旗銀行
    提出金融機構簽約債權金額1,464,296 元，共清償180 期，
    年利率0%，每月清償8,135 元之還款方案，惟聲請人陳稱無
    資力負擔此一還款方案，請求調解不成立，並以言詞聲請更
    生等情，此有調解程序筆錄、調解不成立證明書附於本院11
    0 年度司消債調字第353 號卷（下稱調解卷）可參（見調解
    卷第40、44頁），復經本院職權調取上開調解卷宗可憑。是
    以，本件聲請人所為本件更生聲請可否准許，應審究聲請人
    其現況是否有消債條例第3 條規定之「不能清償債務或有不
    能清償之虞」之情事而定。
  ㈡聲請人主張之前開事實，業據其提出財團法人金融聯合徵信
    中心查詢當事人綜合信用報告回覆書、債權人清冊、財產及
    收入狀況說明書、全國財產稅總歸戶財產查詢清單、107 至
    108 年度綜合所得稅各類所得資料清單、戶籍謄本、勞工保
    險被保險人投保資料表暨明細、在職證明書、臺灣臺北地方
    法院92年度執字第12499 號執行命令、本院105 年度司執字
    第97419 號執行命令、臺灣臺北地方法院109 年度司執字第
    000000號執行命令、薪資袋等件資料為證（見調解卷第4 至
　　17頁、本院卷第53至59、79頁）。經核：
  ⒈聲請人稱其目前任職於全固公寓大廈管理維護有限公司，擔
    任社區保全，每月實領薪資約24,000元，此有聲請人提出之
    在職證明書為證（見本院卷第53頁），堪信為真實。
  ⒉聲請人陳報其每月生活必要支出包含房屋租賃費8,000 元、
    膳食費6,000 元、交通費1,000 元、雜支1,000 元，共計16
    ,000元等節，有聲請人所提之財產及收入狀況說明書可參（
    見調解卷第12頁）。審酌聲請人所列每月必要支出並未超過
    新北市政府所公告之新北市110 年新北市最低生活費15,600
    元之1.2 倍即18,720元（消債條例第64條之2 參照）之標準
    ，應可採信。聲請人復主張其須扶養父母，每月扶養費各4,
    000元，共計8,000元等情，亦據提出財產及收入狀況說明書
    附卷為證（見調解卷第13頁）。本院審酌聲請人之父親李隆
    昌、母親李謝垺現年分別82歲、77歲，每月分別領有中低收
    入老人生活津貼7,759元及老人健保補助3,324元等情，有戶
    籍謄本、新北市政府社會局110年11月24日新北社老字第110
    2250017號函在卷可稽（見本院卷第55、119至122頁）。是
    聲請人父親李隆昌、母親李謝垺年事已高，且無工作所得及
    足夠資產，確有受聲請人扶養之必要，聲請人雖主張支出父
    母親之扶養費共計8,000元，然依消債條例第64條之2 第2 
    項所定受扶養者之必要生活費用，並扣除受扶養人每月所受
    領之補助，經與其他扶養義務人共5人分攤後之數額為3,055
     元【計算式：（18,720元－7,759 元－3,324元）÷5×2 ＝3,05
    5 元，元以下四捨五入】，故聲請人每月應負擔雙親之扶養
    費為3,055 元，方屬合理。因此，本院認聲請人每月必要生
    活支出合計應為19,055元（計算式：房屋租賃費8,000 元＋
    膳食費6,000 元＋交通費1,000 元＋雜支1,000 元＋扶養費3,0
    55元＝19,055元）。
  ㈢因此，以聲請人上開每月薪資收入24,000元，扣除聲請人上
    開每月必要生活支出19,055元之餘額為4,945 元（計算式：
　　24,000元－19,055元＝4,945 元），不足以清償前開金融機
　  構債權人所提出之8,135 元之還款方案，本院審酌聲請人之
    財產、信用、勞力、生活費用支出等狀況，堪認聲請人客觀
    上經濟狀況已有不能清償債務之情形，而有藉助更生制度調
    整其與債權人間之權利義務而重建其經濟生活之必要。
四、綜上所述，本件聲請人為一般消費者，並未從事營業活動，
    其有不能清償債務之情，又其所負無擔保或無優先權之本金
    及利息債務並未逾1,200 萬元，且未經法院裁定開始清算程
    序或宣告破產，復查無消債條例第6 條第3 項、第8 條或第
    46條各款所定駁回更生聲請之事由存在，則聲請人聲請本件
    更生，即屬有據，應予准許。
五、又聲請人應於更生程序開始後，由債權人會議可決或由法院
    裁定認可其更生方案後方能實行，倘未能經債權會議可決或
    經法院裁定認可，則依消債條例第61條第1 項規定，除有同
    條例第12條、第64條規定情形外應續行清算程序。進入更生
    程序後，其無擔保債權均須藉更生程式以獲得清償，聲請人
    應盡所能節約支出，並應努力工作以增加還款之成數及總金
    額，是於更生程式中，擬定足以為債權人接受，或可經法院
    認為公允之更生方案以供採擇，俾免更生程式須致清算程序
    之程度，附此敘明。
六、依消債條例第11條第1 項、第45條第1 項、第16條第1 項，
    裁定如主文。
中　　華　　民　　國　　110 　年　　12　　月　　22　　日
                  民事第八庭    法　官　黃信樺
上為正本係照原本作成
本裁定不得抗告
本裁定已於110年12月22日下午4 時公告
中　　華　　民　　國　　110 　年　　12　　月　　22　　日
                                書記官　林雅菁